臺灣新北地方法院三重簡易庭民事判決
110年度重簡字第1507號
原      告  陳亦喬  
被      告  吳長壽  


上列當事人間請求確認本票債權不存在事件，本院於民國111年3
月17日言詞辯論終結，判決如下：
　　主　    文
一、確認被告持有如附表所示之本票，對原告之本票債權不存在
    。
二、訴訟費用由被告負擔。
    事實及理由
一、按確認法律關係之訴，非原告有即受確認判決之法律上利益
    者，不得提起之，民事訴訟法第247條第1項前段定有明文；
    所謂即受確認判決之法律上利益，係指法律關係之存否不明
    確，原告主觀上認其在法律上之地位有不安之狀態存在，且
    此種不安之狀態，能以確認判決將之除去者而言（最高法院
    52年台上字第1240號判決意旨參照）。查被告以如附表所示
    原告為發票人之本票（下稱系爭本票），向本院聲請裁定准
    許強制執行，經本院以110年度司票字第5964號民事裁定（
    下稱系爭本票裁定）准許在案等事實，為兩造所不爭執。系
    爭本票既由被告持有，並已行使票據權利，而原告否認該本
    票債權，顯然兩造就系爭本票債權存在與否已發生爭執，如
    不訴請確認，原告在私法上之地位將有受侵害之危險，則原
    告提起本件確認本票債權不存在之訴，即有確認之法律上利
    益。
二、原告主張：
　　被告持以原告為發票人之如附表所示本票1紙（下稱系爭本
    票），向本院聲請裁定准予強制執行，經本院以110年度司
    票字第4867號裁定准許強制執行在案。惟查，原告自知從未
    簽發系爭本票，被告所持有以原告名義所簽發之系爭本票，
    顯係他人所偽造，又本票是否真正，應由執票人負舉證責任
    ，爰依非訟事件法第195條之規定，對執票人即被告提起確
    認本票債權不存在之訴，並聲明：確認被告持有如附表所示
    之本票，對原告之本票債權不存在。
三、被告則以：
　　系爭本票是擔保租車債務所簽發，當時尚有書立切結書等語
    ，並聲明：請求駁回原告之訴。
四、本院之判斷：
　㈠按發票人主張本票係偽造、變造者，於前條裁定送達後20日
    內，得對執票人向為裁定之法院提起確認之訴，非訟事件法
    第195條第1項定有明文。復按本票是否真實，應由執票人負
    證明之責，故發票人主張本票係偽造，依非訟事件法規定對
    執票人提起確認本票係偽造或不存在之訴者，自應由執票人
    就本票為真正之事實，先負舉證之責（最高法院70年度台上
    字第1016號民事裁判意旨參照）。本件原告以其遭他人於系
    爭本票上偽造簽名及蓋指印為由，訴請確認被告就其持有系
    爭本票對原告之票據權利均不存在，揆諸前揭說明，應由被
    告就系爭本票為真正乙節，負舉證之責。
　㈡經查，經本院將系爭本票與原告本人所蓋之指紋、當庭簽名
    筆跡及原告於金融機構開戶資料中之署名送請法務部調查局
    鑑定結果，法務部調查局以111年1月20日調科貳字第111031
    18270號函復本院所附法務部調查局文書暨指紋鑑識實驗室
    鑑定書內容略以：「三、送鑑資料及分類：㈠票號TH003766
    工商本票原本1紙；其上「陳亦喬」筆跡編為甲類筆跡，所
    捺指紋編為A類指紋。㈡陳亦喬110年11月25日庭書筆跡原本1
    紙、...銀行開戶申請書原本；其上「陳亦喬」筆跡均編為
    乙類筆跡。陳亦喬110年11月25日指紋卡片影本；其上所捺
    指紋編為B類指紋。參、鑑定結果：一、甲類筆跡與乙類筆
    跡筆畫特徵不同。二、A類指紋與B類陳亦喬十指指紋不同。
    」，此有鑑定書在卷可稽（本院卷第71至77頁）。依上開鑑
    定結果，顯見系爭本票上之指印、簽名，確非由原告簽名、
    蓋指印無訛，足認原告所述，系爭本票並非其所簽名及蓋指
    印之詞，應堪採信。
　㈢綜上所述，被告既未舉證證明系爭本票係由原告所簽發，原
    告請求確認被告持有如附表所示之本票，對原告之本票債權
    不存在，即有理由，應予准許。
五、兩造其餘之攻擊防禦方法及所提證據，核與判決結果無影響
    ，無逐一詳予論駁之必要。
六、訴訟費用負擔之依據：民事訴訟法第78條。
中　　華　　民　　國　　111 　年　　4 　　月　　11　　日
                  三重簡易庭  法  官  王凱俐
以上正本係照原本作成。
如不服本判決，應於送達後20日內，向本院提出上訴狀並表明上
訴理由，如於本判決宣示後送達前提起上訴者，應於判決送達後
20日內補提上訴理由書（須附繕本）。
如委任律師提起上訴者，應一併繳納上訴審裁判費。
中　　華　　民　　國　　111 　年　　4 　　月　　11　　日
                              書記官  林穎慧
　　　　　　　　　　　　　　　
附表：
發票人 票據號碼 票面金額(新臺幣) 發票日 到期日 陳亦喬 TH003766 陸拾萬元 103年12月24日 未填